臺灣新北地方法院刑事判決
110年度訴字第1065號
公  訴  人  臺灣新北地方檢察署檢察官
被      告  施承延


選任辯護人  楊淑玲律師（法律扶助律師）
上列被告因殺人未遂案件，經檢察官提起公訴（110年度偵字第2
9569號），本院判決如下：
    主  文
乙○○犯傷害罪，處有期徒刑壹年，扣案之彈簧刀壹支沒收。
    事  實
一、乙○○與甲○○原為男女朋友，緣於民國110年8月16日，甲○○之
    友人丙○○邀約甲○○飲酒，乙○○、丙○○及甲○○遂於110年8月16
    日晚間20時許，共同進入新北市○○區○○路000號之金沙汽車
    旅館505號房飲酒聊天，後於翌（17）日上午6時2分前不久
    許，丙○○及乙○○談及甲○○前疑積欠丙○○款項與丙○○前曾傷害
    甲○○等糾紛，雙方因而發生對立，乙○○竟基於傷害之犯意，
    取出口袋內之彈簧刀1把，朝丙○○揮刺，致丙○○閃避不及當
    場受有胸部穿刺傷併心臟損傷、低血容積休克、肝臟撕裂傷
    、右手腕內側撕裂傷等傷害。乙○○見丙○○流血倒地，即打11
    9叫救護車，新北市政府警察局三峽分局員警因接獲消防局
    向新北市政府警察局勤務指揮中心所轉報疑似有不明原因死
    亡案件而派員前往現場，乙○○在有偵查犯罪權限之員警發覺
    其犯罪前，面對前來之員警，即主動告知係其將丙○○刺傷並
    配合接受調查，因而自首並願接受裁判。丙○○即被送往行天
    宮醫療志業醫療財團法人恩主公醫院（下稱恩主公醫院）急
    救，於接受右心室修補手術、橫膈膜修補手術及肝部分切除
    與修補手術後入住加護病房，嗣於同年月24日出院。另經警
    在現場扣得上開彈簧刀1把，而循線查悉上情。
二、案經丙○○訴由新北市政府警察局三峽分局報請臺灣新北地方
    檢察署檢察官偵查起訴。
    理  由
一、證據能力：
　㈠按被告以外之人於審判外之言詞或書面陳述，除法律有規定
    者外，不得作為證據；被告以外之人於檢察事務官、司法警
    察官或司法警察調查中所為之陳述，與審判中不符時，其先
    前之陳述具有較可信之特別情況，且為證明犯罪事實存否所
    必要，得為證據；被告以外之人於審判外之言詞或書面陳述
    ，除法律有規定者外，不得作為證據，刑事訴訟法第159條
    第1項、第159條之2分別定有明文。查證人即告訴人丙○○於
    警詢時之陳述屬傳聞證據，而其已於本院審理中到庭作證，
    其於本院審理中證述主要內容與其於警詢時所述大致相符，
    因而與刑事訴訟法第159條之2規定得例外作為證據之要件不
    符，復經辯護人於本院準備程序及審理中爭執此部分之證據
    能力，故不得作為證據。
　㈡按被告以外之人於偵查中向檢察官所為之陳述，除顯有不可
    信之情況者外，得為證據，刑事訴訟法第159條之1第2項亦
    有明定。查證人丙○○於偵查中訊問時所為之陳述，係在檢察
    官面前為之，未見檢察官有何違法取證之情形，復無證據證
    明其等於偵查中檢察官訊問時所為之陳述，有顯不可信之情
    形，是其上開於偵查中之陳述自具證據適格。又於本院審理
    中，證人丙○○亦已到庭作證，而給予被告行使對質詰問權之
    機會，復經本院審理中提示上開證人於偵訊時之筆錄及告以
    要旨，由檢察官及被告及其辯護人依法辯論，完足證據調查
    之程序，以保障被告訴訟權利，是證人丙○○於偵查時之陳述
    ，均具有證據能力並得採為證據。
　㈢按被告以外之人於審判外之陳述，雖不符刑事訴訟法第159條
    之1至第159之4之規定，而經當事人於審判程序同意作為證
    據，法院審酌該言詞陳述或書面陳述作成時之情況，認為適
    當者，亦得為證據；又當事人、代理人或辯護人於法院調查
    證據時，知有第159條第1項不得為證據之情形，而未於言詞
    辯論終結前聲明異議者，視為有前項之同意，同法第159條
    之5第1項、第2項亦有規定。本案下述所引其餘被告以外之
    人於審判外之陳述，經本院提示上開審判外陳述之內容並告
    以要旨，檢察官同意有證據能力，被告及辯護人對證據能力
    均不爭執，亦未於言詞辯論終結前對該等審判外陳述之證據
    資格聲明異議（見本院卷第126頁、第485頁至第488頁），
    且經審酌各該供述證據作成之客觀情狀，並無證明力明顯過
    低或係違法取得之情形，復為證明本案犯罪事實所必要，認
    為以之作為證據應屬適當，應有證據能力。
　㈣另本院後述所引用之其餘非供述證據，經本院依法當庭提示
    令被告辨認外，復無證據足證係公務員違背法定程序所取得
    ，且當事人亦未表示反對意見，而為證明本案犯罪事實所必
    要，亦得作為本案證據。
二、認定事實所憑之證據及理由：
　㈠前開事實，業據被告乙○○於偵、審歷次供述中均坦承不諱（
    見偵卷第13頁至第16頁、第83頁至第91頁、本院110年度聲
    羈字第262號卷第36頁至第39頁、第249頁至第251頁、本院
    卷第32頁至第35頁、第124頁、第494頁），且有證人乙○○於
    偵訊及本院審理中之證述（見偵卷第235頁至第237頁、本院
    卷第475頁至第484頁）及證人甲○○、證人即告訴人丙○○之母
    親楊秀文於警詢時之證述可憑（見偵卷第17頁至第22頁），
    並有新北市政府警察局三峽分局扣押筆錄、扣押物品目錄表
    、旅館登記資料、旅館監視器影像、現場房間及扣案物畫面
    、員警職務報告、恩主公醫院診斷證明書、新北市政府警察
    局三峽分局刑案現場勘察報告（見偵卷第27頁至第29頁、第
    33頁至第53頁、第137頁、第139頁、第173頁至第193頁、第
    203頁、第243頁），及彈簧刀1把扣案可證，足認被告前揭
    任意性之自白與實情相符，堪可採信。是綜上事證，被告有
    為本案傷害犯行明確，堪以認定。又依卷附新北市政府消防
    局救災救護指揮中心受理報案紀錄表，被告致電119請求救
    護車救援時間為110年8月17日6時2分許（見本院卷第105頁
    ），故案發時間應係在此之前之不久許，起訴書原載犯罪時
    間為同日6時5分許，應予更正，併此敘明。
　㈡公訴意旨雖另認被告本案具殺人犯意云云，被告則堅詞否認
    有此主觀犯意，辯稱：當時在喝酒時我與告訴人聊到他以前
    動手打甲○○的事情，還有他來亂討債務的事，我們兩人就起
    了口角，他兩手推我肩膀，我才從褲子口袋拿出彈簧刀往前
    揮舞，不慎刺到他2下，後來我看他上衣流血、倒地，我就
    打電話打119幫告訴人急救等語；辯護人則以被告若有意殺
    害告訴人，不會選擇在女友在場之場合，且被告在告訴人受
    傷後有積極搶救告訴人之行為，告訴人所受傷勢非重，會攜
    帶彈簧刀亦僅係防身所用等情為被告置辯。經查：
　  ⒈按認定不利於被告之事實，須依積極證據，苟積極證據不
      足為不利於被告事實之認定時，即應為有利於被告之認定
      。另按刑法上殺人未遂與傷害罪之區別，本視加害人有無
      戕害他人生命之故意為斷，而判斷行為人主觀上是否有殺
      人故意，除應斟酌其使用兇器之種類、攻擊之部位、行為
      時之犯意態樣外，尚應深入觀察行為人與被害人關係、行
      為起因及當時所受刺激、下手力量之輕重，被害人受傷情
      形及行為人事後態度等各項因素綜合研析，尚不得專以受
      傷處所是否為致命部位及受傷程度多寡即據為區別之絕對
      標準。
　  ⒉關於事發起因及過程，證人丙○○於偵查中具結證稱：我跟
      甲○○是前男女朋友，被告是甲○○現任男友，我們3人是110
      年8月16日晚間一起到金沙汽車旅館喝酒聊天。原本我們
      都沒有發生任何爭執，但喝酒到一半，被告突然問我之前
      打甲○○一巴掌的事情要如何算，我回覆怎麼算都可以，他
      就突然從口袋中拿出刀子朝我刺過來，我有嘗試以手部抵
      擋，但他還是持續持刀朝我的胸腹部猛刺，時間長達幾分
      鐘等語（見偵卷第235頁至第236頁）；其於本院審理中具
      結證稱：當時被告就是突然問我以前一些糾紛要怎麼處理
      ，我說要怎麼處理都可以，我們口氣是有比較大聲一點，
      他就站起來，我也站起來，我們中間還隔有一個桌子，之
      後他就拿工具捅過來，刺過來時我才發現他手上有刀子，
      我記不清楚他刺我哪個部位，他第一刀就中要害，後來我
      有去擋他，他有繼續刺，手應該是抵擋時被刀劃到。他應
      該是捅我3下。我偵查中說他朝我胸腹部猛刺部分，應該
      是我依受傷部位來判斷的。現場燈光昏暗，但還可清楚看
      見對方，不至於摸黑等語（見本院卷第475頁至第484頁）
      。
　  ⒊由證人丙○○上開證述可知，被告與告訴人於案發前不久仍
      共同於旅館房間中飲酒聊天，係因談及告訴人先前曾對被
      告當時女友甲○○動手等紛爭，才氣氛丕變，雙方相互起身
      對立，被告並進而出手攻擊告訴人等情甚明。證人甲○○於
      警詢時亦證稱：除告訴人有騷擾我的事以外，被告與告訴
      人間無恩怨仇隙或財務糾紛等語（見偵卷第19頁），均堪
      認被告與告訴人間並無直接之深仇大恨，原本更係可同處
      一室一同飲酒聊天之關係，僅係因雙方突談到過去告訴人
      與甲○○間等紛爭之偶然原因，被告一時心生不滿，始持刀
      攻擊告訴人，其意應僅在教訓告訴人，應尚不至於僅因此
      偶然細故即萌生致告訴人於死地之殺人犯意。
　  ⒋另觀告訴人所受傷勢，除經恩主公醫院診斷證明書上記載
      告訴人受有胸部穿刺傷併心臟損傷、低血容積休克、肝臟
      撕裂傷等傷勢以外（見偵卷第139頁、第243頁），另經恩
      主公醫院以110年11月10日恩醫事字第1100005517號函所
      檢附之醫師回覆病歷摘要2份略以：病患所受胸部穿刺傷
      併心臟損傷、肝臟撕裂傷等2處傷勢，位於前胸壁、胸骨
      附近，型態為穿刺傷，寬度約2至3公分，深度需靠影像判
      斷；手部裂傷約3至4公分，使用縫合釘（見本院卷第147
      頁至第151頁）；而同函之圖像紀錄紙則有告訴人胸口及
      右手傷勢照片，並記載有被告前胸有2公分及1.5公分之傷
      口，右手腕內側有3×1公分撕裂傷等文字（見本院卷第153
      頁）；同醫院再以111年2月25日恩醫事字第1110000971號
      函檢附之醫師回覆病歷摘要略以：上開胸部穿刺傷併心臟
      損傷，是指因胸壁穿刺傷致病患之右心室表面有刀劃過之
      傷口等語（見本院卷第265頁至第267頁）。故告訴人就外
      傷部分共受有⑴胸部穿刺傷併心臟損傷、⑵肝臟撕裂傷、⑶
      右手腕內側撕裂傷等3處刀傷，其中除⑶右手腕內側撕裂傷
      部分，參以證人丙○○前揭證述及該處刀傷位在右手腕內側
      之位置，應明顯係其以手抵擋被告攻擊時所形成之傷勢外
      ，可見告訴人其餘傷口主要係分布在前胸部位，固為人體
      重要臟器所在之處，但其前胸傷口亦僅有2處，縱再加計
      告訴人右手腕刀傷1處，亦僅3處，除此之外，別無其他明
      顯傷勢，可見被告當時並非恣意朝告訴人亂砍，在揮刀次
      數上已有所節制。又告訴人右手內側撕裂傷深度為1公分
      ，而其所受前胸傷口2處，雖然分別損及告訴人之心臟及
      肝臟，但告訴人心臟損傷部分僅造成右心室表面劃傷之程
      度，相較扣案彈簧刀之刀刃長度約有8公分（見偵卷第53
      頁、第192頁至第193頁），傷口深入程度均顯然有限。又
      該等傷勢雖造成告訴人受有低血容積休克之狀態，旅館房
      間現場亦殘留斑斑血跡（見偵卷第41頁至第49頁），惟告
      訴人經送醫急救後，於案發當日即110年8月17日接受右心
      室修補手術、橫膈膜修補手術及肝臟切補修補手術，術後
      轉加護病房治療，於同年月20日轉普通病房，於同年月24
      日辦理出院，有恩主公醫院診斷證明書在卷可參（見偵卷
      第139頁、第243頁），是告訴人所受之傷於及時送醫治療
      後，亦已回復，並可於受傷一週後即出院休養，故告訴人
      所受之傷雖有險峻之處，但尚非屬重大難治之傷。再者，
      被告發現告訴人受傷流血、倒地後，即以其當時門號0000
      000000號行動電話撥打119，請消防局人員趕緊派救護車
      至金沙汽車旅館505號房搶救告訴人，並按消防局人員之
      指示告知告訴人當時狀況並為告訴人急救等情，有新北市
      政府消防局110年10月22日新北消指字第1102034029號函
      及檢附之新北市政府消防局救災救護指揮中心受理報案紀
      錄表、報案錄音檔案，以及報案錄音譯文1份可佐（見本
      院卷第103頁至第105頁、第199頁至第201頁、第450-1頁
      證物袋），足見當被告發現告訴人已因其持刀揮刺而受傷
      流血倒地，毫無反抗能力時，其並未進一步痛下殺手，反
      而係趕緊打電話叫消防車並為告訴人急救，亦未容任告訴
      人處於可能死亡之危險結果發生，益徵被告無殺人之犯意
      明確。
　  ⒌另被告雖有隨身攜帶彈簧刀在身，惟被告對此辯稱僅係防
      身用，係因與告訴人吵架而一時衝動取出攻擊告訴人等語
      ，業已否認有蓄意刺殺告訴人之情，且細觀扣案彈簧刀照
      片，其握柄處約13、14公分，撥動彈簧開關露出刀刃後，
      刀刃全長約8公分，刀刃最寬處約2公分（見偵卷第53頁、
      第192頁至第193頁），係屬於較小型之刀械，便於攜帶，
      威力遠不及西瓜刀或開山刀等更具危險性之刀械，假若被
      告確有刺殺告訴人之計畫，大可藉旅館房間內之昏暗燈光
      ，趁告訴人酒酣耳熱未為防備之際，持事先備妥更具威力
      之其他種類刀械攻擊告訴人之要害，豈非較易得手，而非
      選擇正面與告訴人直接起肢體衝突，徒增刺殺告訴人之困
      難度。是被告所辯其持刀僅係隨時防身之用，尚非不可採
      信，亦不足以被告有持刀在身之事實，遽認被告有殺人之
      犯意。
　  ⒍綜合上述事證，被告與告訴人並無何等深仇大恨，僅係因
      告訴人與被告當時女友存有過往紛爭，因而在一言不合、
      雙方對立下，即拿出隨身攜帶之彈簧刀朝告訴人胸前揮刺
      ，是被告所為固有傷及告訴人重要臟器之危險性，但從被
      告所持用工具乃較小型之彈簧刀，且從揮刺之次數及傷勢
      深度，可見被告下手時仍有所保留，並非毫無節制濫行砍
      殺，於告訴人受傷倒地後，未趁告訴人處於弱勢之際繼續
      揮刺，反係為告訴人撥打救護車及依消防人員指示急救告
      訴人等作為，故就被告行為時主觀之認識而言，其應僅基
      於傷害之犯意而持刀教訓告訴人，無殺害告訴人之犯意甚
      明。從而，被告及辯護人前揭所辯，與上揭事證並無顯然
      違背，應堪採信，公訴意旨認被告係基於殺人之犯意為之
      ，容有誤會。
三、論罪科刑：
　㈠核被告乙○○所為，係犯刑法第277條第1項之傷害罪。公訴意
    旨認被告此部分係涉犯刑法第271條第2項、第1項之殺人罪
    ，尚有未合，業如前述，惟此部分之基本事實同一，且經本
    院當庭告以被告另涉犯傷害罪名俾利其防禦（見本院卷第34
    頁、第473頁），爰依刑事訴訟法第300條規定變更起訴法條
    ，併予審究。
　㈡刑法第62條所定自首，係以對於未發覺之犯罪，在有偵查犯
    罪職權之公務員知悉犯罪事實及犯人之前，向職司犯罪偵查
    之公務員坦承犯行，並接受法院之裁判而言。查被告為本案
    傷害行為後，先以行動電話撥打119，請消防局人員派救護
    車至現場，消防局因此轉報新北市政府警察局勤務指揮中心
    ，告以於金沙汽車旅館有不明原因死亡案件，請派員前往處
    理，故該勤務指揮中心因此通知新北市政府警察局三峽分局
    派員前往現場，此時前往處理之新北市政府警察局三峽分局
    北大派出所員警陳盈成僅知悉案發現場疑似有不明原因死亡
    案件，尚未知悉現場究竟涉及何等犯罪事實及犯人之前，被
    告即向前來之員警表示係其因吵架剛把人刺傷等語，而主動
    告知其涉及本案傷害告訴人之犯罪事實並自承為犯罪人，並
    配合調查以接受裁判，有新北市政府消防局110年10月22日
    新北消指字第1102034029號函及檢附之新北市政府消防局救
    災救護指揮中心受理報案紀錄表、新北市政府警察局110年1
    0月28日新北警勤字第1102073261號函及檢附之新北市政府
    警察局勤務指揮中心受理各類案件紀錄單、新北市政府警察
    局三峽分局110年11月17日新北警峽刑字第1103638215號函
    及檢附之員警職務報告、密錄器錄影光碟1片，以及密錄器
    錄影譯文1份可憑（見本院卷第103頁至第105頁、第111頁至
    第115頁、第159頁至第165頁、第190-1頁、第247頁至第248
    頁），是被告上開所為與前述自首要件相符，爰依刑法第62
    條前段規定，減輕其刑。
　㈢關於被告構成累犯之事實及應加重其刑之事項，均應由檢察
    官主張並具體指出證明之方法後，經法院踐行調查、辯論程
    序，方得作為論以累犯及是否加重其刑之裁判基礎（最高法
    院110年度台上大字第5660號裁定意旨參照）。查被告前因
    違反毒品危害防制條例案件，經本院以108年度簡字第2035
    號判決判處有期徒刑3月確定，於109年2月20日易科罰金執
    行完畢，有其臺灣高等法院被告前案紀錄表1份存卷可考（
    見本院卷第13頁至第22頁），此部分之前案紀錄，亦於起訴
    書犯罪事實欄一中記載明確，且經提示臺灣高等法院被告前
    案紀錄表後，被告及辯護人對此文書證據亦不爭執（見本院
    卷第492頁），是以被告有於上開前案徒刑執行完畢5年以內
    故意再犯本案有期徒刑以上之罪乙情，堪以認定。然公訴意
    旨就構成累犯事實後階段之「應加重其刑之事項」，皆未為
    任何具體主張，則參照前述說明，本院自不宜逕予調查並認
    定被告是否應依累犯規定加重其刑，惟被告之前案紀錄，尚
    屬刑法第57條第5款之科刑因子之一，而得於本院量刑時所
    審酌。
　㈣爰以行為人之責任為基礎，審酌被告與告訴人間為相識之人
    ，並因共同之友人甲○○而一同前往旅館房間飲酒聊天，惟於
    過程中，因告訴人與甲○○間過往紛爭，雙方一言不合引發對
    立，被告竟取出彈簧刀攻擊告訴人，致告訴人受有如事實欄
    一所載之傷害，傷勢非輕，幸告訴人有經及時救治，被告亦
    有協助送醫，考量前述被告與告訴人間之關係、犯罪動機與
    目的、犯罪時所受刺激、犯罪手段及所造成之損害程度，兼
    衡被告前曾因違反毒品危害防制條例案件、詐欺案件及公共
    危險等案件，而分別經法院論罪處刑及執行之前案紀錄，素
    行非佳，但前無傷害犯罪類型之前案紀錄，有其臺灣高等法
    院被告前案紀錄表1份存卷可查（見本院卷第13頁至第22頁
    ），自述學歷為高中畢業，案發時無業，現從事粗工，單親
    家庭長大，需負擔父母生活費，曾前去精神科就診等生活及
    身心狀況（見本院卷第33頁至第35頁、第492頁），犯後坦
    承犯行，並知行為有錯，有意與告訴人調解，惟經調解後，
    因金額落差甚大，迄今尚未與告訴人達成和解或賠償損失，
    而未徵得告訴人之諒解等一切情狀，量處如主文所示之刑，
    以資懲儆。 
四、沒收之說明：
    扣案之彈簧刀1支，係為被告所有供犯本案傷害犯罪所用之
    物，業據其坦認在卷，爰依刑法第38條第2項前段規定宣告
    沒收。
據上論斷，應依刑事訴訟法第299條第1項前段、第300條，刑法
第277條第1項、第62條前段、第38條第2項前段，刑法施行法第1
條之1第1項，判決如主文。
本案經檢察官劉恆嘉提起公訴，檢察官劉家瑜到庭執行職務。
中　　華　　民　　國　　111 　年　　8 　　月　　23　　日
                  刑事第九庭    審判長法　官  何燕蓉
　　　　　　　　　
　　　　　　　　　                    法  官  林翊臻
　　　　　　　　　
　　　　　　　　　                    法  官  林米慧  
上列正本證明與原本無異。
如不服本判決，應於送達後20日內敘明上訴理由，向本院提出上
訴狀，上訴於本院第二審合議庭 (應附繕本) 。其未敘述上訴理
由者，應於上訴期間屆滿後20日內向本院補提理由書「切勿逕送
上級法院」。

                                      書記官  歐晉瑋
中　　華　　民　　國　　111 　年　　8 　　月　　24　　日
附錄本案論罪科刑法條全文：
中華民國刑法第277條
傷害人之身體或健康者，處5年以下有期徒刑、拘役或50萬元以
下罰金。
犯前項之罪，因而致人於死者，處無期徒刑或7年以上有期徒刑
；致重傷者，處3年以上10年以下有期徒刑。